臺灣彰化地方法院刑事判決　　　　　　　 94年度訴字第282號
公　訴　人　臺灣彰化地方法院檢察署檢察官
被　　　告　丙○○　男　36歲.
　　　　　　　　　　住彰化縣田.
選任辯護人　張奕群律師
上列被告因違反槍砲彈藥刀械管制條例案件（九十三年度偵字第
三九四四號），本院判決如下：
    主  文
丙○○未經許可，寄藏可發射子彈，具有殺傷力之槍枝，處有期
徒刑壹年陸月，併科罰金新臺幣拾萬元，罰金如易服勞役，以新
臺幣玖佰元即銀元佰元折算壹日，扣案之具有殺傷力之仿BERE
TTA 廠半自動手槍製造之改造手槍壹枝（含彈匣壹個，槍枝管制
編號：0000000000號）及具有殺傷力之仿FN廠半自動
手槍製造之改造手槍壹枝（含彈匣壹個，槍枝管制編號：000
0000000號），均沒收之。
        事  實
一、丙○○明知可發射子彈具有殺傷力之改造手槍及土造子彈均
    係槍砲彈藥刀械管制條例所列管之槍枝及子彈，未經許可，
    不得無故寄藏、持有；亦明知其友人黃委禛（業於民國（下
    同）九十一年十二月十二日死亡，業據檢察官另為不起訴處
    分確定）於九十一年間，在彰化縣田中鎮公所前所交付，並
    委託其代為保管藏放之仿 BERETTA廠半自動手槍製造之金屬
    玩具手槍槍身、土造金屬滑套及土造金屬槍管組合而成之改
    造手槍一枝（含彈匣一個）；及仿FN廠半自動手槍製造之金
    屬玩具手槍，更換土造金屬槍管改造而成之改造手槍一枝（
    含彈匣一個），均係機械性能良好，可擊發適用子彈，具有
    殺傷力之槍械；另土造子彈十三顆，其中七顆，亦均係可擊
    發，具有殺傷力之彈藥，竟仍基於寄藏具有殺傷力之槍砲、
    彈藥之犯意，於該時、地，收受上開具有殺傷力之槍械、彈
    藥，並將上開物品攜回其位於彰化縣田中鎮○○里○○街一
    一八號住處藏放，而自斯時起，未經許可，無故寄藏該具有
    殺傷力之仿 BERETTA廠半自動手槍製造之改造手槍一枝（含
    彈匣一個，槍枝管制編號：0000000000號）、仿
    FN廠半自動手槍製造之改造手槍一枝（含彈匣一個，槍枝管
    制編號：0000000000號）、土造子彈七顆（其中
    四顆直徑約九mm，另三顆直徑約八mm，均業經試射鑑驗而已
    不具殺傷力）及不具殺傷力之土造子彈六顆。迄於九十三年
    五月間，因丙○○已不欲藏放上開槍械、子彈，遂將之移置
    於民雄肉包之紙袋內，並於同年月十七日十八時三十分許，
    彰化縣田中鎮公所清潔隊員駕車至其上開住處附近從事資源
    回收時，將上開紙袋攜往停放於公園街與一心街口之資源回
    收車棄置，旋於同日十八時三十五分許，即為於資源回收車
    上進行分類之清潔隊員乙○○發現上開槍、彈，而緊急報警
    處理，經警於槍枝上採獲丙○○之指紋，始循線查悉上情。
二、案經彰化縣警察局田中分局報請臺灣彰化地方法院檢察署檢
    察官偵查起訴。
    理  由
一、訊據被告丙○○固坦承扣案之槍枝及子彈係其於九十三年五
    月十七日，以扣案之「民雄肉包」紙袋裝載棄置於資源回收
    車上，旋即為清潔隊員乙○○發現而報警處理，經警於槍枝
    上採獲其指紋等情不諱，惟矢口否認有何違反槍砲彈藥刀械
    管制條例之犯行，辯稱：扣案之槍枝及子彈並非伊所有，而
    係黃委禎於九十一年間，以箱子裝載委託伊保管，但伊並不
    知道箱子內裝有槍、彈，迄於九十三年五月十三、十四日左
    右，伊整理房子時，打開該紙箱，發現內有一個「民雄肉包
    」紙袋，伊復將該紙袋打開來看，始知袋內裝有槍、彈，伊
    因怕麻煩而未報警處理，並於同月十七日，將該槍、彈連同
    「民雄肉包」紙袋丟於資源回收車上云云。選任辯護人則為
    被告辯護略以：本件被告於大白天將槍、彈丟棄於資源回收
    車回收，衡諸常情，被告此舉易為清潔隊員於整理回收物時
    發現而報警處理，顯見被告應是在非常倉促之情形下丟棄扣
    案之槍、彈，是被告所辯其並不知道黃委禎所交付之紙箱內
    有槍、彈，嗣因突然發現有該槍、彈，本身又有此前科，知
    其嚴重性，始會倉促地將槍彈棄置於資源回收車上等情應可
    採信。又本件槍彈之鑑定係由彰化縣警察局田中分局委託刑
    事警察局為之，並不符合刑訴第二百０八條之規定，因此刑
    事警察局之鑑定報告書並無證據能力。再扣案之槍枝並未實
    際試射，是否能有效發射子彈或者會膛炸，實有疑義，尚難
    遽認有殺傷力；另子彈部分則似以可否擊發作為判斷是否具
    有殺傷力標準，然擊發後是否具有殺傷力仍屬可議，亦難遽
    認扣案子彈確具有殺傷力等語。惟查：
（一）按檢察官對於偵查中之案件，認須實施鑑定者，固應就具
      體個案，選任鑑定人或囑託鑑定機關（團體）為之；然對
      於司法警察機關調查中之案件，或有量大或急迫之情形，
      為因應實務之現實需求，如檢察官針對該類案件之性質認
      為當然有鑑定之必要者，基於檢察一體原則，得由該管檢
      察長對於轄區內之案件，以事前概括選任鑑定人或囑託鑑
      定機關（團體）之方式，俾便轄區內之司法警察官、司法
      警察對於調查中之此類案件，得即時送請事前已選任之鑑
      定人或囑託之鑑定機關（團體）實施鑑定。是司法警察等
      偵查輔助人員於案件未移送檢察官偵辦前之調查犯罪階段
      ，如已依據檢察長之概括授權，先行將相關證物送請檢察
      機關預先核定之專責鑑定人或鑑定機關（團體）實施鑑定
      ，基於檢察一體原則，該鑑定人或鑑定機關（團體）亦應
      視同受承辦檢察官所選任或囑託而執行鑑定業務，其等出
      具之書面鑑定報告應屬刑事訴訟法第二百零六條所定之傳
      聞例外，當具有證據能力（臺灣高等法院於九十二年八月
      1 日舉行之刑事訴訟法新制法律問題研討會第三則法律問
      題研討意見參照）。查本件彰化縣警察局係依據臺灣高等
      法院檢察署檢文允字第０九二一００一二０三號函中該署
      檢察長之授權，而將扣案之槍、彈送由內政部警政署刑事
      警察局鑑定，依前開說明，內政部警政署刑事警察局應視
      同受承辦檢察官所囑託而執行鑑定業務，而其所出具之書
      面鑑定報告亦應具有刑事訴訟法第二百零六條所定之傳聞
      例外之情形，具有證據能力，而得採為認定本件犯罪事實
      所憑之依據，合先敘明。
（二）查扣案之槍枝及子彈係被告友人黃委禎（已歿）於九十一
      年間，在彰化縣田中鎮公所前委託其代為保管，其即將之
      攜回其位於彰化縣田中鎮○○里○○街一一八號住處置放
      ，嗣於九十三年五月十七日，始以扣案之「民雄肉包」紙
      袋裝載棄置於資源回收車上，然旋即為清潔隊員乙○○發
      現，報警處理而於槍枝上採獲其左拇指指紋等情，業據被
      告於警、偵訊中及本院行準備程序與審理時均供承明確，
      核與證人乙○○於本院審理時所證述之情節相符（見本院
      卷第六十三頁至第六十七頁筆錄），並有內政部警政署刑
      事警察局九十三年五月刑紋字第０九三０一０五五九二號
      鑑驗書一份（附於警卷中，未編頁數）及扣案之「民雄肉
      包」紙袋一紙、仿 BERETTA廠半自動手槍製造之改造手槍
      一枝（含彈匣一個，槍枝管制編號：000000000
      0號）、仿FN廠半自動手槍製造之改造手槍一枝（含彈匣
      一個，槍枝管制編號：0000000000號）、直徑
      約九mm之土造子彈八顆與直徑約八mm之土造子彈五顆可資
      佐證，此部分事實應堪認定。
（三）又扣案之槍枝、子彈經臺灣高等法院檢察署檢察長概括授
      權司法警察機關即彰化縣警察局田中分局送請內政部警政
      署刑事警察局鑑驗，結果為：（一）送鑑制式手槍一枝（
      含彈匣一個，槍枝管制編號0000000000號），
      認係由仿BERETT A廠半自動手槍製造之金屬玩具手槍槍身
      、土造金屬滑套及土造金屬槍管組合而成之改造手槍，機
      械性能良好，可擊發適用子彈，認具殺傷力。（二）送鑑
      制式手槍一枝（含彈匣一個，槍枝管制編號000000
      0000號），認係由仿FN廠半自動手槍製造之金屬玩具
      手槍，更換土造金屬槍管改造而成之改造手槍，機械性能
      良好，認具殺傷力。（三）送鑑子彈十三顆，其中八顆，
      均係土造子彈（具直徑約九mm之金屬彈頭），四顆可擊發
      ，認具殺傷力，四顆無法擊發，認不具殺傷力；其餘五顆
      ，亦均係土造子彈（具直徑約八mm之金屬彈頭），三顆可
      擊發，認具殺傷力，三顆無法擊發，認不具殺傷力，此有
      該局九十三年七月十七日刑鑑字第０九三０一一五０一六
      號槍彈鑑定書一份（附於偵查卷第四十頁至第四十三頁）
      及該局九十三年十二月三十日刑鑑字第０九三０二一六二
      三八號函一紙（附於偵查卷第四十八頁）可憑。雖辯護人
      以前詞質疑扣案之槍、彈是否確具有殺傷力，然鑑定證人
      即負責鑑定本件扣案槍、彈之鑑定人方仁義於本院審理時
      已結證稱：本件槍枝之鑑定方法主要是以性能檢驗法檢驗
      槍枝是否具有殺傷力，所謂性能檢驗法，係指實際操作檢
      測槍枝之機械結構與機械性能，例如：檢測槍管材質、是
      否貫通、槍身滑套材質，擊錘扳機運作及連動情形等有關
      擊發子彈所牽涉之槍枝機械與結構為檢測，以確認槍枝是
      具有足以擊發子彈之情事，蓋槍枝係擊發子彈之工具，只
      要其機械性能良好，即足以擊發子彈而可認具有殺傷力；
      本件送鑑之二把改造手槍，均經伊一一檢測其等扳機、撞
      針、槍管與擊錘之情形，認機械性能及結構均屬良好，因
      而認該二枝手槍均具有殺傷力。至於槍枝膛炸係指槍枝彈
      室端材質不夠堅硬，於子彈擊發時產生膛壓導致爆裂，此
      情形通常係於塑膠槍管時較易發生，但因氣體壓力係從四
      方散逸，縱有此情形，亦係可將子彈擊發等語（見本院卷
      第一百零三頁至第一百零六頁筆錄），參以本件扣案之槍
      枝均係土造金屬槍管，而非較易發生膛炸之塑膠槍管，此
      有上開槍彈鑑定書可按，是辯護人以此質疑扣案槍枝之殺
      傷力，尚屬無據。至辯護人於本件調查證據完畢後，始質
      疑扣案子彈擊發之動能是否已達具有殺傷力之程度？然鑑
      定證人方仁義於本院審理時已明白結證稱：扣案子彈係經
      伊以儀器實際試射鑑定是否具有殺傷力，其結果如鑑定書
      所載等語（見本院卷第一百零三頁、第一百零四頁筆錄）
      ，參以刑事警察局關於土造子彈之鑑驗方法係採「實物貫
      穿法」：即將土造子彈實際試射，並以其射出之彈頭是否
      能射穿距槍口一定距離處之標的者（即監測板），判定其
      是否具殺傷力。且在考量被告之最大利益，並降低偽陽性
      之可能性，乃採取較嚴謹之鑑驗程序與認定標準，即以較
      厚之鋁板為監測板，且彈頭於試射監測板後，彈頭須完全
      貫穿監測板，並掉落於監測板之背面，始可判定「貫穿」
      ，在此條件下，所需之貫穿動能已略高於穿透人體皮肉層
      所需之動能，堪認刑事警察局並非僅以子彈能否擊發為鑑
      驗子彈是否具有殺傷力之唯一標準，尚須達貫穿監測板之
      程度，始會認鑑驗子彈具有殺傷力，是辯護人此部分所辯
      ，亦屬無據。從而，扣案之改造手槍二枝均具有殺傷力；
      而扣案之土造子彈，其中七顆經鑑驗具有殺傷力，其餘六
      顆經鑑驗則不具殺傷力等情，亦堪予認定。
（四）再被告雖否認知悉所代為保管藏放之物係具有殺傷力之槍
      、彈等情，並以前詞置辯，然：證人丁○○於本院審理時
      結證稱：伊係長發冰果店之負責人，羅記民雄肉包是伊申
      請使用之商標，扣案之「民雄肉包」紙袋，即係伊店內所
      使用之紙袋，係因環保署限制使用塑膠袋政策，方於該政
      策實施後委託東永專業包裝公司所製作，大約係於九十二
      年間委託東永公司製造等語（見本院卷第一百四十頁至第
      一百四十一頁筆錄）；證人即東永專業包裝有限公司業務
      主任甲○○亦於本院審理時明白結證稱：扣案之紙袋，係
      設於嘉義縣民雄鄉○○路○段一七五號民雄肉包委託伊公
      司所製造，係於九十二年八月二日第一次委託伊公司製造
      等語（見本院卷第一百四十二頁筆錄），並庭呈民雄肉包
      紙袋之製造訂購記錄表一紙足憑，而環保署限制使用塑膠
      袋政策係於九十二年一月一日實施，同年一月一日至二月
      十五日為勸導期，同年二月十六日起始對違反者依法處分
      ，此亦有行政院環保署九十一年七月二十三日環署廢字第
      ０九一００四九八六九號公告一紙可按，堪認扣案之「民
      雄肉包」紙袋應確係於九十二年八月二日以後始有製造流
      通，然被告卻辯稱：扣案之紙袋係於九十一年間，黃委禎
      委託伊保管紙箱時，即置放於紙箱內用以裝載扣案之槍、
      彈云云，足見被告所辯顯有不實；參以扣案之「民雄肉包
      」紙袋經本院當庭勘驗，發現：該紙袋外觀並非老舊，且
      尚稱完整，雖係紙類，但並無破損痕跡等情，此有勘驗筆
      錄一份可稽（見本院卷第六十七頁筆錄），該紙袋似並非
      塵封已久，益徵被告所辯確有不實。況衡諸常情，一般人
      若接受別人之委託而代為保管物品，鮮有不詢問該等物品
      之內容以確保將來物主要求歸還時不至產生糾紛之情，而
      委託別人代為保管物品，尤其是價格貴重之物時，亦少有
      不告知受託人該物品內容之可能。查本件黃委禎所委託被
      告保管之物品乃係黑市上相當貴重之槍彈，且我國對槍、
      彈等物向來查緝甚嚴，黃委禎於寄放前焉有不告知或暗示
      被告所藏放之物品為何，並促其小心保管之理？而被告又
      焉有未加以詢問，即任意為他人保管不明物品之理？且被
      告前已因持有及寄藏具有殺傷力之槍枝、彈藥等案件，經
      判處有期徒刑三年六月確定，此有其前科記錄資料可按，
      並經本院調閱本院八十一年度重訴字第一二號全卷核閱屬
      實，其衡情更不會未加詢問確認，即為他人保管不明之物
      ，故被告就黃委禎所寄放之物品應屬槍彈之類之違禁物品
      等情，實難諉為不知。被告空言否認知悉該等物品係槍彈
      云云，應係事後卸責之詞，不足採信。
（五）至辯護人以：被告係於大白天將扣案槍彈丟棄於資源回收
      車回收，實易為清潔隊員發現，而認被告應係在非常倉促
      之情形下丟棄槍彈，足可認其所辯為真等語置辯，然被告
      於警詢中及本院審理時均辯稱：伊係於整理房子時始發現
      扣案槍彈，約三、四天後方將之棄置於資源回收車云云，
      縱認被告所辯為真實，被告亦並非於十分倉促情形下丟棄
      扣案之槍彈；又被告將槍彈棄置於資源回收車上，雖易為
      清潔隊員發現，然被告係趁人多之際棄置扣案之槍、彈，
      此業據證人即清潔隊員乙○○於本院審理時結證明確，而
      扣案之槍、彈或用以裝載之紙袋上又均無足資辨明所有人
      之記號或資料，清潔隊員縱發現該槍、彈，亦不易確認該
      槍、彈究屬何人所有？雖本件被告不小心於扣案槍枝上遺
      留指紋，因而為警查獲，然亦尚難遽為有利被告之認定，
      是辯護人以此置辯，亦屬無據，不足採信。
（六）綜上所述，本件事證已臻明確，被告上開犯行堪以認定，
      應予依法論科。
三、查被告丙○○行為後，槍砲彈藥刀械管制條例部分條文業於
    九十四年一月二十六日經總統以華總一義字第０九四０００
    一０一０一號令修正公布，依中央法規標準法第十三條之規
    定，應自公布日起算之第三日即同年月二十八日起發生效力
    。該條例經修正後，原第十一條之條文已遭刪除，就未經許
    可，持有、寄藏可發射子彈，具有殺傷力槍枝行為之處罰，
    條次改列於第八條第四項，並將法定刑提高為三年以上十年
    以下有期徒刑，併科新臺幣七百萬以下罰金；而修正前同條
    例第十一條第四項針對同一犯行之處罰，法定刑則為一年以
    上七年以下有期徒刑，併科新臺幣七百萬元以下罰金，其條
    文修正前後之有期徒刑刑期長短已然有別，經比較新舊法結
    果，以舊法較有利於行為人，故依刑法第二條第一項但書規
    定，就未經許可，持有、寄藏可發射子彈，具有殺傷力槍枝
    等犯行，應適用最有利於被告之修正前同條例第十一條第四
    項之規定論處。查本件被告受黃委禎之委託而寄藏具有殺傷
    力之改造手槍二枝及土造子彈七顆，核其所為，係犯修正前
    槍砲彈藥刀械管制條例第十一條第四項之未經許可，寄藏可
    發射子彈具有殺傷力之槍枝罪及槍砲彈藥刀械管制條例第十
    二條第四項之未經許可，寄藏子彈罪（此部分未經修正，無
    庸為新、舊法之比較）。又「寄藏」係受人委託代為保管，
    其保管之本身所為之「持有」，既係「寄藏」之當然結果，
    法律上自宜僅就「寄藏」行為為包括之評價，不應另就「持
    有」予以論罪（最高法院七十四年台上字第三四００號判例
    意旨參照），是被告以寄藏之意思而持有黃委禎所交付保管
    具有殺傷力之槍枝及子彈，其持有之行為自已為寄藏行為所
    包括評價，均不另論罪。又按非法持有、寄藏、出借槍砲彈
    藥刀械等違禁物，所侵害者為社會法益，如所持有、寄藏或
    出借客體之種類相同（如同為手槍，或同為子彈者），縱令
    同種類之客體有數個（如數支手槍、數顆子彈），仍為單純
    一罪，不發生想像競合犯之問題；若同時持有、寄藏或出借
    二不相同種類之客體（如同時持有手槍及子彈），則為一行
    為觸犯數罪名之想像上競合犯（最高法院八十二年度台上字
    第五三０三號判決要旨可資參照）。查被告雖寄藏改造手槍
    二枝及土造子彈七顆，惟依前開判決意旨，應分別成立單純
    一未經許可，寄藏可發射子彈具有殺傷力之槍枝罪及未經許
    可寄藏具有殺傷力之子彈罪，而不以其所寄藏之槍枝及子彈
    數量而成立數罪；再其以一寄藏行為，同時寄藏可發射子彈
    具有殺傷力之改造手槍及具有殺傷力之土造子彈，係一行為
    觸犯構成要件相異之罪，為異種想像競合犯，應從一重論以
    未經許可，寄藏可發射子彈具有殺傷力之槍枝罪。爰審酌槍
    枝及子彈均係屬高度危險之物品，非經主管機關許可不得擅
    自寄藏、持有，以維護社會大眾安全；被告無故寄藏、持有
    具有殺傷力之改造手槍及子彈，未繳交治安機關，影響社會
    治安匪淺，暨考量所查獲具有殺傷力之改造手槍及子彈之數
    量，對社會安全之危害性，及其前已有違反槍砲彈藥刀械管
    制條例之前科紀錄（參其前案紀錄），其智識程度、生活狀
    況、犯後猶飾詞以辯之態度等一切情狀，量處如主文所示之
    刑，併科罰金部分並均諭知如易服勞役之折算標準，以資懲
    儆。扣案可發射子彈具有殺傷力之仿BERETTA 廠半自動手槍
    製造之改造手槍一枝（含彈匣一個，槍枝管制編號：000
    0000000號）及仿FN廠半自動手槍製造之改造手槍一
    枝（含彈匣一個，槍枝管制編號：0000000000號
    ），均係違禁物，應依刑法第三十八條第一項第一款之規定
    ，併予宣告沒收。至扣案之直徑約為九ｍｍ之土造子彈四顆
    及八ｍｍ之土造子彈三顆，均業供鑑定試射，彈頭與彈殼分
    離，已不具殺傷力；其餘扣案之土造子彈六顆，則經鑑驗試
    射無法擊發，而認不具殺傷力，均非違禁物，本院復認上開
    扣案之子彈均無宣告沒收之必要，故均不為沒收之諭知，附
    此敘明。
據上論斷，應依刑事訴訟法第二百九十九條第一項前段，修正前
槍砲彈藥刀械管制條例第十一條第四項、槍砲彈藥刀械管制條例
第十二條第四項、刑法第十一條前段、第二條第一項前段、第五
十五條、第四十二條第二項、第三十八條第一項第一款，現行法
規所定貨幣單位折算新臺幣條例第二條，罰金罰鍰提高標準條例
第二條，判決如主文。
本案經檢察官田德煙到庭執行職務。
中　　華　　民　　國　　94　　年　　7 　　月　　5 　　日
                  刑事第一庭    審判長法  官　洪志賢
                                    　法　官　周莉菁
                                    　法　官  簡璽容
以上正本證明與原本無異。
如不服本判決，應於判決送達後十日內向本院提出上訴狀 (須附
繕本)。
中　　華　　民　　國　　94　　年　　7 　　月　　6 　　日
                                      書記官  王惠嬌
修正前槍砲彈藥刀械管制條例第11條第4項
未經許可，持有、寄藏或意圖販賣而陳列第一項所列槍砲者，處
一年以上七年以下有期徒刑，併科新台幣七百萬元以下罰金。
槍砲彈藥刀械管制條例第12條第4項
未經許可，持有、寄藏或意圖販賣而陳列子彈者，處5 年以下有
期徒刑，併科新台幣300 萬元以下罰金。
